臺灣板橋地方法院民事判決　　　　　　 95年度重訴字第146號
原　　　告　甲○○
訴訟代理人　丁俊文律師
被　　　告　子○○
　　　　　　地○○
　　　　　　午○○
　　　　　　玄○○○
　　　　　　即范國榮承受訴訟.
　　　　　　Ｇ○○
　　　　　　即范國榮承受訴訟.
　　　　　　Ｈ○○
　　　　　　即范國榮承受訴訟.
　　　　　　范國翔
前列七人共同
訴訟代理人　壬○○
被　　　告　黃○○
　　　　　　庚○
　　　　　　Ｓ○○
　　　　　　Ｔ○○
　　　　　　Ｂ○○○
　　　　　　天○○
　　　　　　亥○
　　　　　　未○○
　　　　　　申○○
　　　　　　戌○○
　　　　　　酉○○
　　　　　　　　　　　　號
　　　　　　辰○○
　　　　　　Ｕ○○
前列八人共同
訴訟代理人　宙○○
被　　　告　宇○○
　　　　　　卯○○
　　　　　　辛○○
　　　　　　丑○○
　　　　　　　　　　　　4樓
　　　　　　寅○○原名范秀霞.
　　　　　　Ｊ○○
　　　　　　　　　　　　4樓
　　　　　　Ｋ○○
　　　　　　乙○○
前列一人
訴訟代理人　丙○○
被　　　告　Ｄ○○
前列一人
訴訟代理人　己○○
被　　　告　Ｆ○○
　　　　　　Ｃ○○
　　　　　　Ｉ○○
前列一人
訴訟代理人　Ｅ○○
被　　　告　Ａ○○
　　　　　　癸○○
　　　　　　巳○○
　　　　　　Ｑ○○
　　　　　　Ｍ○○
　　　　　　Ｌ○○
　　　　　　丁○○
　　　　　　陳寬穎
　　　　　　Ｏ○○
　　　　　　Ｖ○
　　　　　　Ｎ○○
　　　　　　Ｐ○○
　　　　　　戊○○○
　　　　　　Ｒ○○
上列當事人間請求分割共有物事件，本院判決如下：
    主  文
原告之訴駁回。
訴訟費用由原告負擔。
    事實及理由
一、原告起訴主張：坐落台北縣中和市○○段牛埔小段316 、
    316-1 地號土地（下稱系爭土地）分別為原告與上述被告所
    共有，原告所有權應有部分為五分之一。原告原擬於系爭土
    地上興建房屋，但共有人間意見不一，且共有人中范南城、
    范南卿二人登記應有部分共五分之二，但該二人業已死亡，
    其繼承人遲未辦理繼承登記，因此無法興建房屋。茲為將系
    爭土地有效利用，因此訴請分割系爭土地等語。並聲明：(一)
    被告子○○、地○○、午○○、玄○○○（即范國榮承受訴
    訟人）、Ｇ○○（即范國榮承受訴訟人）、Ｈ○○（即范國
    榮承受訴訟人）、范國翔應就坐落台北縣中和市○○段牛埔
    小段316 地號地目建、面積1,800 平方公尺之土地及316-1
    地號地目建、面積609 平方公尺之土地以范南城所遺持分十
    分之二因死亡為原因辦理繼承登記。(二)被告黃○○、范玉女
    、庚○、Ｍ○○、Ｌ○○、丁○○、陳寬穎、Ｖ○、Ｎ○○
    、Ｐ○○、Ｏ○○、戊○○○、Ｒ○○應就坐落前項所示之
    2 筆土地以范南卿所遺應有部分十分之二因死亡為原因辦理
    繼承登記。(三)原告與如附表一被告所共有坐落台北縣中和市
    ○○段牛埔小段316 地號地目建、面積1,800 平方公尺之土
    地請准如附圖所示之方法將Ａ部分面積360 平方公尺歸原告
    所有，Ｂ部分面積1440平方公尺分歸附表一被告依原應有部
    分比例共同取得。(四)原告與如附表二被告所共有坐落台北縣
    中和市中坑316-1 地號地目建、面積609 平方公尺之土地請
    准如附圖所示之方法將Ａ１部分面積121.8 平方公尺歸原告
    所有，Ｂ１部分面積487.2 平方公尺分歸附表二被告依原應
    有部分比例共同取得。
二、按當事人適格，指當事人就特定訴訟標的，有實施訴訟之權
    能而言，此項權能之有無，應依當事人與特定訴訟標的之關
    係定之。而共有物之分割，於共有人有法律上之利害關係，
    必須共有人全體為之，故請求分割共有物之訴，屬於民事訴
    訟法第56條第1 項所謂訴訟標的對於共同訴訟之各人必須合
    一確定者，自須以同意分割之人為原告，以不同意分割之人
    為被告，其訴訟當事人始為適格。（參照最高法院59年台上
    字第2639號、54年台上字第1945號判決）。是分割共有物之
    訴係屬必要共同訴訟，須共有人全體均參與訴訟，其當事人
    之適格始無欠缺，如有遺漏，法院無從命補正，應以原告之
    訴為無理由而判決駁回之。又關於當事人適格與否，為法院
    應依職權調查之事項，無論訴訟進行程度如何，均應隨時依
    職權調查之，最高法院85年度台上第905 號判決意旨可資參
    照。又按繼承開始時，繼承人之有無不明時，應由親屬會議
    於1 個月內選定遺產管理人，而無親屬會議或親屬會議未於
    1 個月內選定遺產管理人者，利害關係人或檢察官得聲請法
    院選任遺產管理人，並將繼承開始及選定遺產管理人之事由
    ，向法院報明。而親屬會議向法院為報明後，法院應依公示
    催告程序，定6 個月以上之期限，公告繼承人，命其於期限
    內承認繼承。該期限屆滿，無繼承人承認繼承時，其遺產於
    清償債權並交付遺贈物後，如有賸餘，歸屬國庫。民法第
    1177條、第1178條、第1185條分別定有明文。
三、本件原告主張之事實，固據其提出土地登記謄本、地籍圖謄
    本、戶籍謄本、繼承系統表、土地共有人名冊等為證。惟查
    ，依原告所提附於本院卷三第46頁范南卿之繼承系統表，范
    啟仁為范南卿之子，范南卿係於民國49年1 月17日死亡，范
    啟仁係於76年6 月19日死亡，就范南卿之遺產，范啟仁應有
    繼承權。雖其未婚無子女，但此應僅生是否應依民法上開規
    定搜索其繼承人，並於無人承認繼承時其遺產是否應歸屬國
    庫之問題，對其繼承權應無影響。本件原告未依上開法定程
    序搜索范啟仁之繼承人，亦未究明其遺產是否有遺產管理人
    ？或已歸屬國庫？即認范啟仁就系爭土地已無繼承權，無須
    同為被告，於當事人之適格顯有欠缺。本院先後於95年9 月
    14 日 及96年4 月24日定期命原告補正，猶有上開欠缺，揆
    諸首揭說明，爰不經言詞辯論，逕以判決駁回之。
四、據上論結，本件原告之訴為無理由，依民事訴訟法第78條，
    判決如主文。
中　　華　　民　　國　　96　　年　　5 　　月　　16　　日
                  民事第二庭    法　官　陳麗玲
以上正本係照原本作成
如對本判決上訴，須於判決送達後20日內向本院提出上訴狀
中　　華　　民　　國　　96　　年　　5 　　月　　16　　日
                            書記官　陳玉心
